【裁判字號】    98,審訴,4077
【裁判日期】    981123
【裁判案由】    毒品危害防制條例
【裁判全文】
臺灣高雄地方法院刑事判決            98年度審訴字第4077號
公  訴  人  臺灣高雄地方法院檢察署檢察官
被      告  甲○○
                    現另案於臺灣高雄第二監獄執行中
上列被告因毒品危害防制條例案件，經檢察官提起公訴（98年度
毒偵字第4920號），本院依簡式審判程序判決如下：
    主  文
甲○○施用第一級毒品，累犯，處有期徒刑拾月。扣案第一級毒
品海洛因壹包（含包裝袋，驗後淨重零點零伍零公克），沒收銷
燬之。
    事  實
一、甲○○前因施用毒品案件，經本院以民國89年度毒聲字第61
    76號裁定送觀察、勒戒後，認無繼續施用毒品傾向，於89年
    9 月30日執行完畢釋放。又於前開觀察、勒戒執行完畢釋放
    後之5 年內，因施用毒品案件，經本院以93年度訴字第3466
    號判處有期徒刑7 月、3 月，應執行有期徒刑9 月，上訴後
    ，先經臺灣高等法院高雄分院以94年度上訴字第305 號判決
    駁回上訴，再經最高法院以94年度台上字第3774號判決駁回
    上訴而確定，嗣經裁定減刑後，於96年7 月16日執行完畢出
    監。詎仍未戒絕，復基於施用第一級毒品海洛因、第二級毒
    品甲基安非他命之犯意，於98年7 月28日14時至15時間之某
    時，在高雄市三民區○○○路100 號15樓之13住處房間內，
    以針筒注射之方式，同時施用第一級毒品海洛因及第二級毒
    品甲基安非他命1 次。嗣於98年7 月28日19時40分許，在高
    雄市○○區○○路與重慶街口，為警盤檢，甲○○於警方未
    發覺其犯行時，主動交付所有第一級毒品海洛因1 包（驗後
    淨重0.050 公克），並坦承施用海洛因犯行，而願接受裁判
    ，且經採尿送驗，結果呈嗎啡及甲基安非他命陽性反應。
二、案經高雄市政府警察局三民第二分局報告臺灣高雄地方法院
    檢察署檢察官偵查起訴。
    理  由
一、本件被告甲○○所犯均係死刑、無期徒刑、最輕本刑為3 年
    以上有期徒刑以外之罪，其於準備程序中，就被訴事實均為
    有罪之陳述，經本院告知簡式審判程序之旨，並聽取檢察官
    及被告之意見後，合議庭裁定由受命法官獨任進行簡式審判
    程序，合先敘明。
二、上開犯罪事實，均據被告於本院審理時坦白承認。而被告尿
    液經送高雄市立凱旋醫院鑑驗後，結果呈嗎啡及甲基安非他
    命陽性反應（係以GC／MS方式檢驗），有該醫院98年8 月18
    日濫用藥物尿液檢驗報告可參。爰審酌(一)氣相層析質譜儀（
    GC／MS）乃目前就藥物篩檢結果必須進一步確認時最常採用
    之確認方法，因此在良好的操作條件之下，以氣相層析質譜
    儀作藥物及其代謝物之定性及定量分析，幾乎不會有偽陽性
    反應產生，業經行政院國軍退除役官輔導委員會台北榮民總
    醫院於83年4 月7 日以（83）北總內字第03059 號函示明確
    。(二)又海洛因係嗎啡經化學合成之半人工合成品，毒性倍於
    嗎啡，其經吸食或施打入人體，經新陳代謝作用又分解成嗎
    啡，故海洛因在進入人體後，均以嗎啡型態排於尿液中，故
    於吸食或施打海洛因者尿液中，可檢出嗎啡陽性反應，業經
    憲兵司令部80年5 月7 日以（80）鑑驗字第1746號函示明確
    。(三)甲基安非他命經口服投與後約百分之70於24小時內自尿
    中排出，約百分之90於96小時內自尿中排出，且甲基安非他
    命成分之檢出與其投與方式、投與量、個人體質、採尿時間
    與檢測儀器之精密度等諸多方式有關，因此僅憑尿液中呈甲
    基安非他命陽性反應，並無法確實推算吸食時間距採集時間
    之長短，惟依上述資料推斷，最長不會超過4 日即96小時，
    亦經行政院衛生署藥物食品檢驗局81年2 月8 日81藥檢一字
    第001156號函示明確。從而，被告尿液經以氣相層析質譜儀
    鑑驗後，結果呈嗎啡及甲基安非他命陽性反應，已如前述，
    是依前開函示意旨，被告自白核與事實相符，其同時施用第
    一級毒品海洛因、第二級毒品甲基安非他命1 次之犯行，均
    堪以認定。
三、論罪科刑部分：
  (一)按犯毒品危害防制條例第10條之罪，經觀察、勒戒後，認無
    繼續施用毒品之傾向，應即釋放，並為不起訴處分；認有繼
    續施用毒品之傾向者，應由檢察官聲請法院裁定令入戒治處
    所施以強制戒治，至無繼續戒治之必要，強制戒治期滿，應
    即釋放，由檢察官為不起訴處分。經觀察勒戒、強制戒治執
    行完畢釋放後，5 年內再犯第10條之罪，依93年1 月9 日修
    正施行之毒品危害防制條例第23條第2 項規定意旨，應由檢
    察官偵查起訴。又依修正後之規定，僅限於「初犯」及「5
    年後再犯」二種情形，始應先經觀察、勒戒或強制戒治程序
    。倘被告於5 年內已再犯，經依法追訴處罰，縱其第3 次（
    或第3 次以上）再度施用毒品之時間，在初犯經觀察、勒戒
    或強制戒治執行完畢釋放5 年以後，已不合於「5 年後再犯
    」之規定，且因已於「5 年內再犯」，顯見其再犯率甚高，
    原實施觀察、勒戒或強制戒治，已無法收其實效，即應依該
    條例第10條處罰（最高法院97年度第5 次刑事庭會議決議參
    照）。
  (二)查被告前因施用毒品案件，經本院以89年度毒聲字第6176號
    裁定送觀察、勒戒後，認無繼續施用毒品傾向，於89年9 月
    30日執行完畢釋放。又於前開觀察、勒戒執行完畢釋放後之
    5 年內，因施用毒品案件，經本院以93年度訴字第3466號判
    處有期徒刑7 月、3 月，應執行有期徒刑9 月，上訴後，先
    經臺灣高等法院高雄分院以94年度上訴字第305 號判決駁回
    上訴，再經最高法院以94年度台上字第3774號判決駁回上訴
    而確定等情，有臺灣高雄地方法院檢察署刑案資料查註紀錄
    表、臺灣高等法院被告前案紀錄表及臺灣高雄地方法院被告
    院內索引卡紀錄表可證。因被告於觀察、勒戒執行完畢釋放
    後，5 年內再犯毒品危害防制條例第10條之罪，且再犯本罪
    ，是依前開說明，應依法論科。
  (三)另海洛因、甲基安非他命為毒品危害防制條例所稱之第一、
    二級毒品，此觀諸該條例第2 條第2 項第1 款、第2 款甚明
    ，被告施用上開毒品，核其所為，係違反毒品危害防制條例
    第10條第1 項、第2 項之施用第一、二級毒品罪。被告施用
    第一、二級毒品前持有第一、二級毒品之行為，本應各論以
    持有之罪，惟各該次持有毒品之低度行為均為其後施用毒品
    之高度行為所吸收，均不另論罪。被告同時施用海洛因及甲
    基安非他命，為想像競合犯，應從一重之施用第一級毒品罪
    處斷【因被告自承：係以針筒注射方式，同時施用海洛因、
    甲基安非他命等語（參本院卷第24頁第12行）。且甲基安非
    他命可以注射之方式施用，業據行政院衛生署管制藥品管理
    局於93年2 月9 日以管宣字第0930001092號函說明綦詳（行
    政院衛生署管制藥品管理局編印之濫用藥物檢驗相關解釋彙
    編第212 頁，94年6 月版）。是被告前開所陳，尚非無據，
    依現存證據資料，尚難認被告係分次施用上開毒品。從而，
    檢察官認被告所犯上開2 罪間，犯意各別，行為互殊，應分
    論併罰，容有誤會】。被告有如前所述之前案紀錄等情，有
    臺灣高等法院被告前案紀錄表可參，其受有期徒刑執行完畢
    後，5 年內再犯本件有期徒刑以上之罪，為累犯，應依刑法
    第47條第1 項之規定，加重其刑。被告於警方未發覺其犯行
    時，主動交付海洛因，並向警方坦承施用海洛因犯行，而願
    接受裁判之事實，有警詢筆錄可參，堪認符合自首之要件（
    警方盤查時，雖發現被告手臂有注射痕跡，惟注射痕跡有可
    能係就醫或其他因素所致，並非一定係施用毒品，在此情形
    下，尚難認警方已有相當跡證，可合理懷疑被告有施用海洛
    因犯行），依刑法第62條前段規定，減輕其刑，並先加而後
    減。爰審酌被告經觀察、勒戒後，均未戒絕毒品，另再施用
    毒品，顯見其自制力不足，無法擺脫毒品，故應藉由刑罰之
    執行，以收教化之功能，並參以被告犯後坦承施用毒品犯行
    ，所犯係自傷行為，尚未害及他人，及被告同時施用第一級
    毒品及第二級毒品1 次等一切情狀，量處如主文所示之刑，
    以資懲儆。
  (四)扣案白色粉末1 包，確含有海洛因成分（含包裝袋，驗後淨
    重為0.050 公克）之事實，有高雄市立凱旋醫院98年9 月28
    日濫用藥物成品檢驗鑑定書在卷可參，是不問屬於犯人與否
    ，爰依毒品危害防制條例第18條第1 項前段規定，均宣告沒
    收銷燬之。至毒品之包裝袋部分，因與其上所殘留之毒品難
    以析離，應視同毒品，一併宣告沒收銷燬之。又鑑驗耗損部
    分，因已滅失，爰不宣告沒收銷燬之。
據上論斷，應依刑事訴訟法第273 條之1 第1 項、第299 條第1
項前段，毒品危害防制條例第10條第1 項、第2 項、第18條第1
項前段，刑法第11條、第55條、第62條前段、第47條第1 項，判
決如主文。
本案經檢察官陳妍萩到庭執行職務。
中    華    民    國    98    年    11    月    23    日
                  刑事第十庭    法  官  方百正
如不服本判決應於收受判決後10日內向本院提出上訴書狀。
以上正本證明與原本無異。
中    華    民    國    98    年    11    月    23    日
                                書記官  黃園芳
附錄法條：
毒品危害防制條例第10條
施用第一級毒品者，處 6 月以上 5 年以下有期徒刑。
施用第二級毒品者，處 3 年以下有期徒刑。


司法院資訊處製作；財團法人民間司法改革基金會備份。
